【裁判字號】    99,交聲,881
【裁判日期】    990817
【裁判案由】    違反道路交通管理處罰條例聲明異議
【裁判全文】
臺灣士林地方法院交通事件裁定  九十九年度交聲字第八八一號
原處分機關  交通部公路總局臺北區監理所基隆監理站
代  表  人  楊明賢
受處分人即
異  議  人  甲○○
上列受處分人即異議人因違反道路交通管理處罰條例事件，對於
交通部公路總局臺北區監理所基隆監理站中華民國九十九年七月
八日所為之處分（原處分案號：基監字第裁四二—Ｚ四Ｃ○一一
四○三號），聲明異議，本院裁定如下：
    主  文
原處分撤銷。
甲○○不罰。
    理  由
一、按犯罪事實應依證據認定之，無證據不得認定犯罪事實，刑
    事訴訟法第一百五十四條第二項定有明文。次按認定犯罪事
    實所憑之證據，雖不以直接證據為限，間接證據亦包括在內
    ；然而無論直接或間接證據，其為訴訟上之證明，須於通常
    一般之人均不致有所懷疑，而得確信其為真實之程度者，始
    得據為有罪之認定，倘其證明尚未達到此一程度，而有合理
    之懷疑存在時，即應為有利於被告之認定，更不必有何有利
    之證據（最高法院三十年上字第八一六號判例、七十六年臺
    上字第四九八六號判例參照）。而法院受理交通事件，準用
    刑事訴訟法之規定，道路交通管理處罰條例第八十九條前段
    規定甚明，是當法院踐行調查證據程序完畢後，如就原處分
    機關所認定違規事實仍有合理懷疑，應對受處分人為有利之
    認定。
二、原處分意旨略以：受處分人即異議人甲○○所有車牌號碼九
    五五五—ＶＵ號自用小客車，於民國九十九年二月二十四日
    晚間九時九分許，由邱麒銘駕駛，行經國道一號南下三一三
    ‧六公里處，因有使用他車號牌（即一三二六－ＰＫ）行駛
    之違規行為，為內政部警政署國道公路警察局第四警察隊警
    員製單舉發，受處分人接獲上開舉發通知單後提出申訴，經
    原處分機關即交通部公路總局臺北區監理所基隆監理站函請
    舉發單位即內政部警政署國道公路警察局第四警察隊調查結
    果，仍認受處分人有上開違規行為，乃依道路交通管理處罰
    條例第十二條第一項第五款、第二項、違反道路交通管理事
    件統一裁罰基準及處理細則第四十一條、第四十三條、第四
    十四條、道路交通管理事件統一裁罰基準表之規定，於同年
    七月八日以基監字第裁四二—Ｚ四Ｃ○一一四○三號裁決書
    裁處受處分人罰鍰新臺幣一萬零八百元，並吊銷牌照。
三、異議意旨略以：受處分人基於手足之情，於九十八年四月初
    借名予胞兄邱麒銘購買車牌號碼九五五五—ＶＵ號自用小客
    車，並登記為汽車所有人，然該車實際上由邱麒銘使用及繳
    納汽車貸款，於九十九年二月初，邱麒銘駕駛該車肇事送修
    ，並遭吊扣牌照三個月，受處分人遍尋不著邱麒銘，乃徵得
    修車廠同意，於同年月十二日將車牌拆下，繳交原處分機關
    執行吊扣牌照三個月，嗣後受處分人接獲本件罰單，已於同
    年六月十八日向原處分機關申訴，告知應歸責人為邱麒銘，
    請予免罰等語。
四、按「汽車有下列情形之一者，處汽車所有人新臺幣三千六百
    元以上一萬零八百元以下罰鍰，並禁止其行駛：．．．五、
    牌照借供他車使用或使用他車牌照行駛。．．．前項第五款
    至第七款之牌照吊銷之。」，道路交通管理處罰條例第十二
    條第一項第五款、第二項固有明文，然行政罰法第七條第一
    項亦明定：「違反行政法上義務之行為非出於故意或過失者
    ，不予處罰。」。
五、經查，汽車屬動產，其所有權因讓與合意之成立及交付而生
    移轉之效力，不以登記為要件，此觀之民法第七百六十一條
    第一項規定自明。車牌號碼九五五五—ＶＵ號自用小客車雖
    登記於受處分人名下，此為受處分人所不否認，並有汽車車
    籍資料在卷可稽，然此僅係車輛監理之行政管理，並不代表
    該車所有權真正之歸屬，且受處分人就其僅係該車之登記名
    義人，並非實際所有權人，業提出博瀚法律事務所九十九年
    六月十八日（九九）博律字第六一八號函為證，且其確於同
    年二月十二日至原處分機關辦理吊扣牌照三個月，亦有原處
    分機關同年六月二十三日北監基四字第○九九二○○八六○
    九號函附卷足憑，益徵其於吊扣牌照期間並無使用該車之意
    。況該車於車牌辦理吊扣期間之同年二月二十四日晚間九時
    九分許，在國道一號南下三一三‧六公里處，為警舉發該車
    有懸掛他車牌照違規行為之駕駛人又為邱麒銘，復有內政部
    警政署國道公路警察局公警局交字第Ｚ四Ｃ○一一四○三號
    舉發違反道路交通管理事件通知單在卷可佐，足見該車於牌
    照吊扣期間，確由邱麒銘占有使用無誤，本件復查無積極證
    據證明受處分人對於邱麒銘如何懸掛他車車牌行駛，有何可
    歸責之事由。從而，受處分人是否為該車之所有人既屬有疑
    ，受處分人就本件違規有何故意或過失，又乏相關事證佐證
    ，原處分機關未予詳查，徒憑受處分人為該車之登記名義人
    ，逕予裁罰，容有未當，是本件異議為有理由，自應由本院
    將原處分撤銷，改諭知受處分人不罰，以期適法。至本件是
    否應對邱麒銘裁罰，應由原處分機關查明後另為適法之處理
    ，附此敘明。
據上論斷，應依道路交通案件處理辦法第二十條前段，裁定如主
文。
中    華    民    國    99    年    8     月    17    日
                          臺灣士林地方法院交通法庭
                              法      官  孫萍萍
以上正本證明與原本無異。
如不服本裁定應於送達後五日內向本院提出抗告狀。
                              書  記  官  劉易柔
中    華    民    國    99    年    8     月    17    日

司法院資訊處製作；財團法人民間司法改革基金會備份。
